臺灣臺北地方法院交通事件裁定　　　　　　　　　 九十一年度交聲字第一四四號
　　異議人即
　　受處分人　甲○○
右列異議人即受處分人因違反道路交通管理處罰條例案件，對於台北市交通事件裁決
所中華民國九十年十二月十三日所為之處分（原處分案號：北市裁三字第駕裁二二─
ＡＸＸ○○九一○九號），聲明異議，本院裁定如左：
    主  文
異議駁回。
    理  由
一、按交通違規事件裁罰案件，性質上屬於交通行政主管機關本於職權就公法上具體
    事件所為之決定而對外直接發生法律效果之單方行政行為，參酌行政法院五十六
    年度判字第八一號判例意旨「本件原告行為時尚在舊所得稅法施行期間，實體上
    固應適用舊法，但被告官署稽徵程序係開始於現行所得稅法令公布施行以後，程
    序上即應適用新法」，本件道路交通管理處罰條例雖於民國九十一年七月三日公
    布修正，於同年九月一日施行，依行政「實體從舊，程序從新」原則，尚無比較
    新舊法之問題，核先敘明。次按汽（機）車駕駛人迴車時，在劃有分向限制線路
    段迴車者，處銀元二百元以上六百元以下（註：新台幣（下同）六百元以上一千
    八百元以下）罰鍰；又按汽（機）車駕駛人駕駛汽（機）車違反道路交通管理處
    罰條例第四十九條之規定者，除依該條所規定之罰鍰處罰外，並應予記違規點數
    一點，道路交通管理處罰條例第四十九條第二款、第三條第八款、第六十三條第
    一項第一款分別定有明文。又雙黃實線設於路段中，用以分隔對向車道並禁止超
    車、跨越或迴轉，此在道路交通標誌標線號誌設置規則第一百四十九第一項第一
    款第八目定有明文。
二、本件受處分人甲○○於民國九十年十月四日下午七時三十分左右，騎乘車號ＤＮ
    Ｚ─六四三號機車，沿台北市○○路○段一百五十巷四○一弄慢車道由西向東行
    駛，駛至同路段三十一號前，竟跨越雙黃線欲迴轉至對向車道行駛，適為沿同向
    行駛，由蘇文寶所駕駛車號五Ｎ－一二○號營業小客車自後撞擊，而該營業用小
    客車並衝撞到對向道，撞擊路旁停車格位車號ＡＵ－四○○二號自用小客車及五
    Ｂ－九六五號營業用小客車，而受處分人所騎乘之機車則滑行至對向道與董清山
    所駕駛車號ＡＢ－九六六號營業大客車發生碰撞，經台北市政府警察局信義分局
    交通分隊（下稱：信義交通分隊）警員陳朝暘至現場處理，並由台北市政府警察
    局交通大隊第四組以受處分人有違反道路交通管理處罰條例第四十九條第二款之
    行為掣單舉發，受處分人收受舉發單後，於應到案日期（九十年十二月十日）前
    之九十年十一月二十日申訴，經原處分機關函請舉發機關調查結果，仍認受處分
    人有上開違規行為，乃依道路交通管理處罰條例第四十九條第二款（贅引第一項
    ）、第六十三條第一項第一款（裁決書舉發違反法條欄漏引該條例第六十三條第
    一項第一款）及違反道路交通管理事件統一裁罰標準表之規定，裁處罰鍰九百元
    ，並記違規點數一點。
三、依聲明異議意旨略以：伊未在雙黃線迴轉，係蘇文寶不滿在事發前一個小時左右
    ，與伊發生爭執，遂在肇事現場埋伏嗣機衝撞伊，伊在台北醫學院附設醫院急診
    室意識不清，並未表示係要迴轉云云。經查：（一）受處分人於事發後約二小時
    左右，在台北醫學院附設醫院向員警陳朝暘表示要迴轉到對向道，遭營業用小客
    車自其左側碰撞，此有信義交通分隊之交通事故談話紀錄表影本可佐，核與證人
    蘇文寶於本院所具結證稱：當時我載客人到來來飯店回頭要去排班，排班的地方
    是在三角公園，我們電台規定我們在那邊排班，公司聯絡我們之後，我們再出發
    。當時我從松仁路左轉信義路五段一五○巷四○一弄然後要前往全家便利商店，
    當時車上沒有乘客，後來在便利商店迴轉回來排班，當時甲○○在我右前方同向
    行駛，他戴著安全帽而且有段距離，所以我不知道是他。甲○○突然迴轉，我錯
    踩油門撞到他的機車左前方的龍頭，我的車子左前方毀損，並撞到對向道的路邊
    停車等語大致相符（見本院九十一年十月十七日訊問筆錄第四頁）。復經傳訊證
    人即現場處理警員及製作談話紀錄表之員警陳朝暘於本院具結證稱：「（本件是
    否你承辦？）是我到現場處理的。」「（現場處理的狀況，請描述？）我到現場
    的時候，甲○○已經送台北醫學院附設醫院，現場只剩營業小客車駕駛及營業大
    客車的駕駛員。」「（你後來有到台北醫學院附設醫學院向甲○○製作談話紀錄
    表？）有。」「（你到台北醫學院附設醫院到你現場處理事故，時間距離多久？
    ）我們先量現場需要一段時間，我們量完現場之後，就直接到醫院去了。」「（
    事故調查表中，你是事發後多久到現場去處理？）我接到通知就去了，當時我在
    外面巡邏，我們是有兩位到現場去處理。」「（你到現場去對甲○○製作談話紀
    錄時，他可否表達自己的意思？）可以，他四哥也在旁邊聽我對他的詢問，我是
    依照他的談話，製作談話紀錄表。並且拿給他的四哥看過，並且蓋上他的指印。
    」「（為何當時不讓甲○○親自簽名而由他的四哥簽名？）因為當時他的傷勢關
    係，沒有辦法簽名，但是他可以陳述當時的狀況。」（見本院九十一年十月三十
    一日訊問筆錄第二頁、第三頁），足見，受處分人製作談話紀錄時並無意識不清
    之狀況，是談話紀錄表所陳應堪採信。（二）依信義交通分隊所製作之道路交通
    事故補充資料表記載受處分人騎乘機車之車頭毀損，而受處分人亦自陳蘇文寶所
    駕駛之營業小客車撞到我機車龍頭（車頭）左邊（見本院九十一年十月十七日訊
    問筆錄第二頁），及受處分人自陳係遭一輛出租車自後面衝撞等情（見台北市交
    通事件裁決所受理民眾交通違規申訴紀錄表），堪認受處分人所騎乘之機車應有
    迴轉之事實，否則蘇文寶所駕駛之營業用小客車，既係自後撞擊，衡情應衝撞機
    車之車尾，如何能撞擊受處分人所騎乘機車之龍頭？是受處分人所辯，顯無所據
    （三）受處分人與蘇文寶於肇事前一個小時雖有爭執，蘇文寶是否因此即嗣機報
    復，本有疑義？況受處分人當日頭戴安全帽，蘇文寶是否確能辨認該機車騎士即
    受處分人，亦有可疑？惟依前所述既已足認受處分人有違規迴轉之行為，則蘇文
    寶是否故意衝撞違規迴轉之受處分人？均不礙受處分人違規行為之成立。從而，
    受處分人既未就員警之舉發有誤提出相關證據以供調查，本院經查亦無任何證據
    足資證明其有捏造事實違法取締之情事，則執勤員警本其維護交通秩序、安全職
    責所為之舉發，自應受到合法、正確之推定。是受處分人所辯，不足採信，本件
    事證明確，受處分人空言否認其未有違規迴轉之行為云云，無非卸責之詞，不足
    採信。綜上所述，本件受處分人違規迴轉之事證明確，原處分機關依右開道路交
    通管理處罰條例第四十九條第二款、第六十三條第一項第一款及違反道路交通管
    理事件統一裁罰標準表規定裁處罰鍰九百元，並記違規點數一點，核無違誤，本
    件受處分人之異議為無理由，自應將其異議駁回。
四、據上論斷，應依道路交通案件處理辦法第十九條，裁定如主文。
中      華      民      國      九十一      年    十    月      三十一  日
                                      臺灣臺北地方法院交通法庭
                                          法  官  劉嶽承
右正本證明與原本無異。
如不服本裁定，應於裁定送達後五日內向本院提出抗告狀。
                                          書記官  張耀鴻
中      華      民      國      九十一      年    十一  月        四    日
